【裁判字號】    98,易,1893
【裁判日期】    980728
【裁判案由】    詐欺
【裁判全文】
臺灣臺中地方法院刑事判決              98年度易字第1893號
公  訴  人  臺灣臺中地方法院檢察署檢察官
被      告  甲○○
上列被告因詐欺案件，經檢察官提起公訴（98年度偵字第8639號）
，本院判決如下：
    主    文
甲○○幫助意圖為自己不法之所有，以詐術使人將本人之物交付
，累犯，處有期徒刑參月，如易科罰金，以新臺幣壹仟元折算壹
日。
    犯罪事實
一、甲○○（改名前為江榮棋）前因幫助恐嚇取財案件，經本院
    以93年度易字第554號判處有期徒刑5月確定，甫於民國93年
    7月9日易科罰金執行完畢，詎仍不知悔改，明知金融機構帳
    戶之存摺及提款卡係供自己使用之重要理財工具，關係個人
    財產、信用之表徵，且可預見存摺、提款卡及其密碼如交予
    他人使用，而未加以闡明正常用途，極易被利用為與財產有
    關之犯罪工具，竟仍不顧他人可能遭受財產上損害之危險，
    而基於縱若其金融機構帳戶被利用作為詐欺取財，並不違背
    其本意之不確定幫助犯意，於民國98年2 月中旬前某日，在
    不詳地點，將其所有於98年1 月20日申設之臺灣土地銀行豐
    原分行帳號000000000000號帳戶之存摺及提款卡，交付予不
    詳姓名之成年人，並告知提款卡密碼。該不詳姓名成年人或
    犯罪集團成員取得甲○○上開帳戶後，即基於意圖為自己不
    法所有之犯意，為以下之詐欺取財犯行：
  (一)丁○○於98年2 月23日上午10時許，在高雄縣鳳山市○○路
    住處接獲自稱「楊志文警官」之不詳姓名成年男子電話，向
    其詐稱：其身分證遭他人冒用申設玉山銀行帳戶作為洗錢之
    用，又未到案說明，必須將存款匯至指定帳戶監管云云，致
    使丁○○因而陷於錯誤，於同日下午2 時許，至同市○○路
    15號臺灣土地銀行鳳山分行，臨櫃將新臺幣（下同）33萬30
    00元匯入甲○○之上開臺灣土地銀行豐原分行帳戶內。
  (二)丙○○於98年2月23日上午9時30分許，在台北縣永和市住處
    接獲自稱「臺中市社會局」、「李建國小隊長」及「吳昆璋
    檢察官」之不詳成年男子電話，向其詐稱：其資料遭人冒用
    申請低收入戶證明，要其配合檢方做資金監管，必須將存款
    匯至指定帳戶監管云云，致使丙○○因而陷於錯誤，於同日
    下午至同市○○路33號臺灣土地銀行永和分行，臨櫃將15萬
    元匯入甲○○之上開臺灣土地銀行豐原分行帳戶內。
    嗣丁○○、丙○○察覺受騙，立即報警處理，員警旋即傳真
    資料至臺灣土地銀行圈存上開匯款攔阻提領，並循線查獲。
二、案經臺中縣警察局豐原分局報請臺灣臺中地方法院檢察署檢
    察官偵查起訴。
    理    由
一、按被告以外之人於審判外之陳述，雖不符前4 條之規定，而
    經當事人於審判程序同意作為證據，法院審酌該言詞陳述或
    書面陳述作成時之情況，認為適當者，亦得為證據。當事人
    、代理人或辯護人於法院調查證據時，知有第159條第1項不
    得為證據之情形，而未於言詞辯論終結前聲明異議者，視為
    有前項之同意，刑事訴訟法第159條之5定有明文。經查證人
    即告訴人丁○○、丙○○於警詢中之證詞，被告甲○○及檢
    察官在本院準備程序中均未爭執其證據能力，且亦未於本案
    言詞辯論終結前聲明異議，本院審酌證人即告訴人丁○○、
    丙○○於警詢中之證詞，係於案發後就其親身經歷之事實所
    為，且依其陳述作成時之情況，並無不適當之情形，依刑事
    訴訟法第159條之5第2項規定，自有證據能力，合先敘明。
二、訊據被告甲○○固坦承臺灣土地銀行豐原分行帳號00000000
    0000號帳戶之存摺及提款卡，為伊申請使用，然矢口否認上
    開犯行，辯稱：伊因為有辦勞工貸款10萬元，在98年2 月19
    日有去銀行存5000元以便日後按月扣除利息，所以才把存摺
    、提款卡放在自小客車置物箱內，是警察通知伊，伊才知道
    遺失，提款卡密碼是123456或伊國曆、農曆生日620411、62
    0309，上開存摺、提款卡確係遺失，伊並未交給詐騙集團之
    人使用云云。惟查：
  (一)告訴人丁○○、丙○○因誤信詐欺集團成員所提供之上開詐
    騙訊息，以致陷於錯誤，而於前揭時間將33萬3000元、15萬
    元匯至被告甲○○所有上開臺灣土地銀行豐原分行帳戶等情
    ，業據證人即告訴人丁○○、丙○○於警詢中證述綦詳，並
    有被告甲○○所有上開臺灣土地銀行豐原分行帳戶之申請書
    、存款印鑑卡、甲○○身分證影本、客戶歷史交易明細查詢
    、客戶往來明細查詢各1 紙，及臺灣土地銀行存摺類存款憑
    條2紙附卷可稽。
  (二)被告甲○○於98年3月6日警詢時供稱：伊於98年3月5日晚上
    才發現存摺、提款卡、印章遺失，沒有報警掛失，‧‧‧‧
    於2月12日到土銀還貸款5萬元後，就將存摺、提款卡、印章
    放在車上右前座置物箱內，將密碼放在一起，密碼寫在1 張
    紙上，密碼伊忘記了云云（見警詢卷第1、2頁）；於98年 5
    月14日偵查中供稱：伊存摺、提款卡何時被偷，伊不知道，
    是警察通知伊時才知道，因為前幾天伊去銀行存5000元還貸
    款，將存摺、提款卡放在車上被偷云云（見偵查卷第7 頁）
    ；於本院行準備程序時辯稱：伊提款卡密碼是123456或6204
    11（國曆生日）或620309（農曆生日）云云（見本院卷第18
    頁背面）。觀其上開供述，被告甲○○就其所有之存摺、提
    款卡等資料，於遺失後究係自行發覺？或係員警告知後始行
    發覺？其前後供述明顯不同，所辯是否可信，實令人質疑。
    且其先則辯稱不知提款卡密碼，俟再改稱密碼為123456或62
    0411或620309云云，則果如其所辯密碼為123456或其國曆生
    日620411、或其農曆生日620309，以該等數字之簡單易記，
    衡情當無害怕遺忘而將之註記於紙條上，並與提款卡同置一
    處之必要。而提款卡之密碼為高度私密之個人資料，晶片提
    款卡密碼之數字均為6 位數以上，是倘若非由本人所提供，
    則本人以外之人即難憑空猜測而取得其正確之密碼。
  (三)況金融機構帳戶之存摺、提款卡（包括密碼），僅供本人存
    提款項使用，具有專屬性，詐欺集團成員於取得他人之金融
    卡後，若非確定該帳戶所有人不會報警或掛失止付，應不敢
    斷然使用，否則，在其大費周章使被害人匯入款項後，極有
    可能因帳戶所有人變更密碼或申請掛失，致其無從順利取得
    款項，並且增加為警查緝之風險。又被告係62年4 月11日出
    生之成年人，具相當之社會經驗，對不詳姓名成年人何以須
    使用其所有上開臺灣土地銀行豐原分行帳戶，豈能無疑？再
    觀諸卷附上開帳戶客戶往來明細查詢單所載：於98年2 月23
    日告訴人2 人先後匯入33萬3000元、15萬元前，被告存摺內
    結存金額僅980 元之情（見警詢卷第24號），此與大多數將
    帳戶存摺、提款卡交付他人使用前，存摺內餘額均甚少之情
    形一致，益徵上開帳戶存摺、提款卡等資料確係被告甲○○
    交付他人，且一併告知提款卡密碼俾利他人使用無訛。又自
    政府開放金融機構申請設立以來，金融機構大量增加，使一
    般人申請存款帳戶極為容易、便利，故除非充作犯罪使用，
    一般並無使用他人金融機構帳戶之必要。而坊間新聞媒體，
    對於不肖犯罪集團，經常利用大量取得之金融機構帳戶，作
    為詐欺或恐嚇取財工具，亦多所報導，被告對此應知之甚詳
    ，竟仍將其所有上開臺灣土地銀行豐原分行帳戶之存摺、提
    款卡（包括密碼），交付予不詳姓名成年人使用，該不詳姓
    名成年人或所屬詐欺集團成員果據以作為詐欺取財匯款之工
    具，被告自有幫助該不詳姓名成年人或所屬詐欺集團成員詐
    欺取財之不確定故意。綜上所述，被告甲○○上開辯解，均
    係事後卸責之詞，不足採信，本件事證明確，被告幫助犯行
    堪以認定。
三、按刑法上之故意，以行為人對於構成犯罪之事實，包括犯罪
    客體、行為、結果等均有具體確定認識，並有意使其發生者
    為確定故意；而行為人對於構成犯罪之事實，雖無具體確定
    認識，但已預見其發生，且其發生不違背其本意者，則為不
    確定故意。又行為人基於幫助他人犯罪之意思，為促成他人
    犯罪而為犯罪構成要件以外之行為，為幫助犯。本件被告甲○○將其所有上開銀行帳戶之存摺、提款卡（包括密碼），
    交付予不詳姓名成年人使用，該不詳姓名成年人或所屬詐欺
    集團成員嗣據以作為詐欺取財匯款之工具，此既不違背被告
    當初交付存摺、提款卡（包括密碼）之本意，且係參與提供
    取得詐欺取財犯罪所得款項之工具，對此犯行施以助力，為
    詐欺取財罪構成要件以外之行為，應以詐欺取財罪之幫助犯
    論之。核被告甲○○所為，係犯刑法第30條第1項、第339條
    第1項之幫助詐欺取財罪。其以1提供帳戶之幫助行為，使正
    犯詐騙被害人2人，係1行為觸犯數罪名之想像競和犯，應從
    1 重處斷。又其係幫助該不詳姓名成年人或所屬詐欺集團成
    員犯詐欺取財罪，為幫助犯，應按正犯之刑減輕之。又其前
    因幫助恐嚇取財案件，經本院判處有期徒刑5 月確定，甫於
    93年7月9日易科罰金執行完畢，有臺灣高等法院被告前案紀
    錄表1紙在卷足憑，其於徒刑執行完畢後，5年以內再故意犯
    本件有期徒刑以上之罪，為累犯，應依刑法第47條第1 項規
    定加重其刑，並先加重後減輕之。爰審酌被告甲○○提供其
    個人所申請之上開銀行帳戶予詐欺集團作為詐欺取財之匯款
    帳戶使用，助長犯罪之不良風氣，幫助犯罪者隱匿真實身分
    ，增加檢警犯罪偵查之困難性，不肖之徒，則爭相仿效，藉
    此手段詐欺取財，日益猖獗，致使受害民眾不斷增加，若不
    針對提供人頭帳戶者，予以適度之刑罰，顯然無法抑制該類
    型犯罪之發生，暨告訴人2 人雖已匯款轉入被告上開銀行帳
    戶，然因告訴人2 人當日旋即報警，並已凍結上開帳戶未遭
    提領，有金融機構聯防機制通報單1 紙在卷，告訴人所受損
    害尚屬輕微，兼衡酌被告本身並未實際參與詐欺取財之犯行
    ，可責難性較為輕微，與被告犯罪後矢口否認犯行等一切情
    狀，量處有期徒刑3月，並諭知易科罰金之折算標準。
據上論斷，應依刑事訴訟法第299條第1項前段，刑法第30條第 1
項前段、第339條第1項、第30條第2項、第55條、第41條第1項前
段、第47條第1項，刑法施行法第1條之1，判決如主文。
本案經檢察官乙○○到庭執行職務。
中    華    民    國    98    年    7    月    28     日
                  刑事第五庭  審判長法  官 朱光國
                                    法  官 林慧英
                                    法  官 唐光義
以上正本證明與原本無異。
如不服本判決應於收受判決後10日內向本院提出上訴書狀，並應
敘述具體理由；其未敘述上訴理由者，應於上訴期間屆滿後20日
內向本院補提理由書（均須按他造當事人之人數附繕本）「切勿
逕送上級法院」。
                                    書記官 黃聖心
中    華    民    國    98    年    7    月    28     日
附錄論罪科刑法條：
中華民國刑法第339條
（普通詐欺罪）
意圖為自己或第三人不法之所有，以詐術使人將本人或第三人之
物交付者，處 5 年以下有期徒刑、拘役或科或併科 1 千元以下
罰金。
以前項方法得財產上不法之利益或使第三人得之者，亦同。
前二項之未遂犯罰之。


司法院資訊處製作；財團法人民間司法改革基金會備份。
